臺灣板橋地方法院刑事判決　　　　　　　96年度訴緝字第94號
公　訴　人　臺灣板橋地方法院檢察署檢察官
被　　　告　甲○○本名呂堅長.
上列被告因偽造文書案件，經檢察官提起公訴（82年度偵字第
10013 號），本院判決如下：
    主  文
本件免訴。
    理  由
一、公訴意旨略以：被告甲○○本名呂堅長，原係緬甸華僑，許
    杏華則於民國73年至75年間在臺北市緬甸歸僑聯誼會擔任幹
    事及粵二審查小組審查委員，負責緬甸華僑入境定居之審核
    業務（該聯誼會於74年4 月1 日前受行政院僑務委員會委託
    代為審查後送僑務委員會轉送內政部入出境管理局核辦）。
    兩人均明知被告不具內政部所定可申請來台定居之條件，竟
    基於偽造私文書及使公務員登載不實之概括犯意聯絡，先由
    許杏華於73年間偽造被告姓名之緬甸國民身分證（登記父名
    為何禮穩），未經麥育娣之同意或授權，即指示何灼芳提供
    其嫂麥育娣（其夫即為何禮穩）之身分證明文件，由何灼芳
    持向戶政機關申領戶籍謄本，以供偽造不實親屬證明之用。
    許杏華嗣於73年10月9 日以被告係何禮穩、麥育娣之子名義
    ，在入境申請書上偽造麥育娣之署押，以麥育娣之名義向主
    管機關申請被告來台定居，並自任被告之保證人，及在旅緬
    甸僑胞申請回台定居查證表上偽造麥育娣之署押以示查證無
    誤，使被告得以於74年2 月1 日順利來台定居，被告隨即以
    此不實之身分持相關證明文件向戶政機關申請設籍，使該管
    公務員將此不實事項登載於其職務上所掌之之戶籍資料上，
    並據以核發被告之國民身分證及戶口名簿，被告此後即行使
    此等不實之戶籍謄本、戶口名簿及身分證迄今，足以生損害
    於麥育娣本人、入出境管理局對於入出境管理之正確性及戶
    政機關管理戶籍資料之正確定，因認被告所為，係涉犯刑法
    第216 條、第210 條、第214 條之行使偽造私文書罪、行使
    使公務員登載不實文書罪，兩罪並有方法、結果之牽連關係
    ，應從一重依行使偽造私文書罪處斷等語。
二、按案件時效已完成者，應諭知免訴之判決，又第302 條至第
    304 條之判決，得不經言詞辯論為之，刑事訴訟法第302 條
    第2 款、第307 條分別定有明文。另被告行為後，前於94年
    2 月2 日修正公布之刑法，已自95年7 月1 日起施行，其中
    修正後刑法第2 條之規定，乃係關於新舊法比較適用之準據
    法，其本身無關行為可罰性要件之變更，故於95年7 月1 日
    刑法修正施行後，如有涉及比較新舊法之問題，即應逕依修
    正後刑法第2 條第1 項規定，為「從舊從輕」之比較（最高
    法院95年度第8 次刑事庭會議決議意旨參照）。經查：修正
    前刑法第80條第1 項第2 款規定：「追訴權，因左列期間內
    不行使而消滅：…二、三年以上十年未滿有期徒刑者，十年
    。」，而修正後刑法第80條第1 項第2 款則規定：「追訴權
    ，因下列期間內未起訴而消滅：…二、犯最重本刑為三年以
    上十年未滿有期徒刑之罪者，二十年。」，故修正後刑法將
    追訴時效期間提高，使行為人得受追訴或處罰之期間加長，
    比較新舊法之規定，修正後之規定並非較有利於被告，依刑
    法第2 條第1 項前段之規定，應適用行為時即修正前刑法第
    80條第1 項第2 款十年時效期間之規定。準此，關於追訴權
    時效之停止進行，及其期間、計算，亦應一體適用修正前刑
    法第83條之規定。
三、查本件被告被訴自73年起迄至82年6 月7 日止（起訴書對於
    行為完成日僅記載「迄今」，惟依被告係於82年6 月7 日就
    本案接受調查局人員偵訊可知，其最遲之行為終了日僅能推
    知為該日之前，並無證據證明嗣後被告亦有行使上開偽造文
    書之行為），觸犯上開行使偽造私文書等罪，嗣因被告逃匿
    ，經本院於83年9 月30日通緝，致審判之程序不能繼續，依
    刑法第83條第3 項追訴權時效停止原因繼續存在之期間達於
    時效期間四分之一者，停止原因視為消滅之規定，並參酌司
    法院29年院字第1963號解釋及司法院大法官會議釋字第138
    號解釋意旨，案件於偵查、審判進行中，不發生時效進行之
    問題，則本件被告被訴前開罪名之追訴權時效應已於96年3
    月30日完成，茲分述如下：
(一)被告被訴刑法第216 條、第210 條之行使偽造私文書罪，其
    法定本刑為五年以下有期徒刑，依修正前刑法第80條第1 項
    第2 款之規定，其追訴權時效期間為十年，加計追訴權時效
    停止原因視為消滅之四分之一期間，共為十二年六月。
(二)被告犯罪行為終了日為82年6 月7 日，加上前述十二年六月
    期間，再加上自82年6 月7 日偵查開始進行起至83年9 月29
    日（即本院通緝前一日）止之偵查、審判進行不生時效進行
    期間日數計一年三月又二十三日（參見本院刑事卷宗、偵查
    卷宗及通緝書），則本案之追訴權時效，應已於96年3 月30
    日完成。
四、據此，本件被告被訴罪名之追訴權時效既已完成，揆諸首開
    說明，爰不經言詞辯論，逕為諭知免訴之判決。
五、據上論斷，應依刑事訴訟法第302 條第2 款、第307 條，判
    決如主文。
中　　華　　民　　國　　96　　年　　4 　　月　　17　　日
                    刑事第十七庭審判長法  官 李幼妃
                                      法  官 鄭燕璘
                                      法  官 張紹省
以上正本證明與原本無異。
如不服本判決，應於收受送達後十日內向本院提出上訴書狀（應
附繕本）。
                                      書記官 周雅玲
中　　華　　民　　國　　96　　年　　4 　　月　　17　　日
